---
title: "Progetto Gruppo 7"
output:
  pdf_document: default
  html_document: default
---

```{r message=FALSE, warning=FALSE}
library(readxl);library(randomForest);library(tree);library(plm)
data_original <- as.data.frame(read_excel("dataset_ricodificato.xlsx",
                                        sheet = "data per export"))
data_macro <- as.data.frame(read_excel("dataset_ricodificato.xlsx",  sheet = "macro variable"))
data<-as.data.frame(data_original)
```


Trasformo classe dummies in factors invece che numeric (per successiva comodità)
```{r}
dummies<-which(colSums(apply(data,2, function(x) x==0|x==1|is.na(x)))==NROW(data))
for (i in dummies) {
  data[,i]<-factor(data[,i])}
```

Classe delle numeric in factor
```{r}
data$StartingYear<-factor(data$StartingYear)
data$TypeofInstitution<-factor(data$TypeofInstitution)
data$Size_mfi<-factor(data$Size_mfi)
data$CostofNotFinProd <-factor(data$CostofNotFinProd)
data[which(data$Microlending_turnover==0), "Microlending_turnover"]<-rep(NA, length(which(data$Microlending_turnover==0)))
data$Microlending_turnover<-factor(data$Microlending_turnover)
data$PrimaryMission<-factor(data$PrimaryMission)
data$TargetGroup<-factor(data$TargetGroup)
data$Country<-factor(data$Country)
data$Num_notfin_services<-factor(data$Num_notfin_services)
```

Per le variabili relative ai microcrediti sostituisco lo 0 con NA nel caso in cui l'istituzione
dichiara di effettuare quel servizio di microcredito (imprese o personal) ma ha 
valore nullo in quelle variabili
```{r}
microloan_releted_var<-c("Gross_microloan17","Gross_microloan16","Microlending_turnover","TotalMicroloans2017","TotalMicroloans2016","Number_Microloans2017","Number_Microloans2016","Activeborrowers2017","Activeborrowers2016")
microloan_business<-c("Average_businessterm","Average_interestrate_business" )
microloan_personal<-c("Average_personalterm","Average_interestrate_person")
for (i in 1:NROW(data)) {
  for (j in 1:length(microloan_personal)) {
    if((data[i,"Microloans"]=="1" & data[i,microloan_personal[j]]==0)|is.na(data[i,microloan_personal[j]]))
    {data[i,microloan_personal[j]]<-NA}}

  for (j in 1:length(microloan_business)) {
    if((data[i,"BusinessMicroloans"]=="1" & data[i,microloan_business[j]]==0)|is.na(data[i,microloan_business[j]]))
    {data[i,microloan_business[j]]<-NA}}
  
  for (j in 1:length(microloan_releted_var)) {
    if((data[i,"BusinessMicroloans"]=="1"|data[i,"Microloans"]=="1"|data[i,"Businessloans"]=="1")&(data[i,microloan_releted_var[j]]==0|is.na(data[i,microloan_releted_var[j]])))
    {data[i,microloan_releted_var[j]]<-NA}}}
rm(i,j,microloan_releted_var,microloan_business,microloan_personal)
```

Gli zeri nelle variabili relative agli indici di bilancio vengono trasformati in NA
come suggerito dal report presentato da coloro che hanno raccolto i dati:
```{r}
name_indici<-colnames(data)[c(42:72,77:80,82:95)]
indici_bilancio<-data[,name_indici] #copia degli indici originari
for (i in c(42:72,77:80,82:95)) {
  rig<-which(data[,i]==0)
  data[rig,i]<-rep(NA, length(rig))}
```

Outliers: funzione che restituisce una matrice di grandezza pari al dataset e 
che restituisce veri e falsi nelle corrispondenti celle in cui sono presenti outliers:
questi vengono individuati tendendo conto di una colonna condizionante poiché 
altrimenti (ad esempio) tutte i valori delle MFI più grandi verrebbero contate come outliers
```{r}
outliers<-function(data,k,conditional_column){
  find.binary <- apply(data,2,function(x) {all(x %in% 0:1)})
  idsF <- which((find.binary)==FALSE & sapply(data, function(x) class(x)=="numeric"))
  Q1 = numeric();Q3 = numeric(); iqr = numeric()
  matrice.verofalso = matrix(FALSE,nrow = nrow(data), ncol = ncol(data))
  liv<-levels(data[,conditional_column])
  for (t in 1:length(liv)) {
    n<-which(data[,conditional_column]==liv[t])
    for(j in 1:ncol(data)) {
      if(any(idsF==j)){
        Q1[j] =  quantile(data[n,j], probs = 0.25,na.rm = TRUE);Q3[j] = quantile(data[n,j], probs = 0.75,na.rm = TRUE);iqr[j] = Q3[j]-Q1[j]}
      else{Q1[j] =  0;Q3[j] = 0;iqr[j] = 0}}
    for (i in 1:ncol(data)) {
      if(find.binary[i]==FALSE & class(data[,i])=="numeric"){
        j<-which(data[n,i]<Q1[i]-k*iqr[i]|data[n,i]>Q3[i]+k*iqr[i])
        matrice.verofalso[n[j],i]<-rep(TRUE,length(j))}}}
  return(matrice.verofalso)}
```

Identifico gli outlier e sono stati sostituiti questi valori mancanti con degli NA.
Inoltre è stata fatta la seguente considerazione: se una variabile contiene molti outliers
è perché vi sono molti valori nulli che creano forti distorsioni nella distribuzione, 
come ad esempio per i sussidi (il report non dice nulla a riguardo per cui non è dato sapere se 
i valori nulli indicano valori mancanti o meno, a differenza degli altri indici di bilancio).
Per cui nel momento in cui vengono identificati molti outlier non si andrà a sostituire questi valori.
```{r}
out<-outliers(data,6,1) #k=6 => gli outlier sono valori molto estremi
out<-data.frame(out)
colnames(out)<-colnames(data_original)
for (i in 1:NROW(data)) {
  data[i,which(out[i,]==TRUE & colSums(out)<=10)]<-rep(NA,length(which(out[i,]==TRUE& colSums(out)<=10)))}
```


Rimozione NAs inserendo la mediana condizionata alla grandezza dell'MFI: questa tecnica verrà 
utilizzata per le variabili con pochi NA (soglia = 20). Questa soglia non è stata decisa a caso: si è 
tenuto conto che nel passaggio successivo si dovrà costruire un modello di previsione 
per le variabili con molti NA, per il quale serviranno delle variabili di riferimento.
Questa soglia permette di avere un discreto numero di variabili significative (ad esempio quantitative
continue) per effettuare delle previsioni migliori. 
```{r}
rnas <- function(dataset,conditional_column) {
  dataset[,conditional_column]<-as.factor(dataset[,conditional_column])
  liv<-levels(dataset[,conditional_column])
  
  #colonne quantitative
  col_na<-which(colSums(is.na(dataset))!=0 & (sapply(dataset, class)=="numeric")==TRUE)
  media_cond<-numeric()
  for (j in col_na) {
    for (i in 1:length(liv)) {
      media_cond[i]<-median(dataset[which(dataset[,conditional_column]==liv[i]),j],na.rm=TRUE)
      dataset[which(is.na(dataset[,j])==TRUE & dataset[,conditional_column]==liv[i]),j]<-media_cond[i]}}
  
  #colonne character
  col_na<-which(colSums(is.na(dataset))!=0 & (sapply(dataset, class)=="character"|sapply(dataset, class)=="factor")==TRUE)
  for (t in col_na) {
    na<-which(is.na(dataset[,t]))  
    ma<-as.matrix(table(dataset[,c(conditional_column,t)]))
    for (i in na) {
      for(j in 1:length(liv)){
        if(dataset[i,conditional_column]==liv[j]){
          dataset[i,t]<-names(which.max(ma[liv[j],]))}}}}
  if(any(apply(dataset,2, is.nan))) {warning("Change conditional column:NaN detected")}
  if(any(apply(dataset,2, is.na))) {warning("Change conditional column: NA left")}
  dataset}

pochina<-as.numeric(which(colSums(is.na(data))<=20))
moltina<-as.numeric(which(colSums(is.na(data))>20))
data[,pochina]<-rnas(data[,pochina],which(names(data)=="Size_mfi"))
any(is.na(data[,pochina]))
```

Per le altre variabili mancano molti NA adotto un modello previsivo (random forest) stimato
sulle osservazioni disponibili e utilizzando le variabili senza NA
```{r}
variabili_da_prevedere<-which(apply(data,2,function(x)(sum(is.na(x))>0)))
variabili_modello<-c(1:ncol(data))
variabili_modello<-variabili_modello[-c(variabili_da_prevedere,which(colnames(data)=="StartingYear"),which(sapply(data, class)=="character"), dummies, which(colnames(data)=="Grants"))]

for (i in variabili_da_prevedere) {
  n<-formula(paste(colnames(data)[i],"~",paste(colnames(data)[variabili_modello], collapse ="+")))
  if(class(data[,i])!="numeric"){
    model<-randomForest(n,data = data[which(is.na(data[,i])==FALSE),])
    f<-predict(model, newdata = data[which(is.na(data[,i])==TRUE),], type="class")}
  else{model<-randomForest(n,data = data[which(is.na(data[,i])==FALSE),])
  f<-predict(model, newdata = data[which(is.na(data[,i])==TRUE),])}
  
  col<-which(is.na(data[,i]))
  data[col,i]<-f}
```


DOMANDA 1 Does the supply of and the ways in which "non-financial services" are 
provided change from one type of microfinance institution to another (NGOs, banks, other)? 

Confronto Generale sulla quantità di servizi offerti
```{r echo=FALSE}
notfin<-colnames(data)[c(15:21,24:32)] #variabili che riguardano i non financial services
liv<-levels(data$TypeofInstitution)
rowBanks<-which(data$TypeofInstitution==liv[1])
rowCredit<-which(data$TypeofInstitution==liv[2])
rowGov<-which(data$TypeofInstitution==liv[3])
rowNGO<-which(data$TypeofInstitution==liv[4])
rowNonBank<-which(data$TypeofInstitution==liv[5])
rowState<-which(data$TypeofInstitution==liv[6])
frequenze_servizi_nonfin<-rbind(table(data[rowBanks,"Num_notfin_services"]),
table(data[rowNGO,"Num_notfin_services"]),
table(data[rowNonBank,"Num_notfin_services"]),
table(data[rowCredit,"Num_notfin_services"]),
table(data[rowGov,"Num_notfin_services"]),
table(data[rowState,"Num_notfin_services"]))

rownames(frequenze_servizi_nonfin)<-c("Banks","NGOs","Non-bank Financial Institution","Credit", "Gov.", "State Bank")
frequenze_servizi_nonfin
kruskal.test(list(table(data[rowBanks,"Num_notfin_services"]),
                  table(data[rowNGO,"Num_notfin_services"]),
                  table(data[rowNonBank,"Num_notfin_services"]),
                  table(data[rowCredit,"Num_notfin_services"])),
                  table(data[rowGov,"Num_notfin_services"]),
                  table(data[rowState,"Num_notfin_services"]))
```
Il kruskal test fornisce un p-value basso: ciò significa che
la mediana tra i gruppi non è uguale e quindi si può concludere che
la tipologia di istituzione condiziona in generale la quantità di servizi offerti.


Il confronto tra tabelle di frequenze e test esatto di fisher (preferito al chi quadro
per la bassa disponibilià di osservazioni):
```{r echo=FALSE, warning=FALSE}
freq_test<-function(data,column,alfa=0.01){
liv<-levels(data$TypeofInstitution)
freq<-array(dim = c(1,2,4),dimnames = list("Frequenze",c(0,1),c("Banks","Credit","NGOs","Non-bank")))
freq[,,1]<-table(data[which(data$TypeofInstitution==liv[1]),notfin[column]])
freq[,,2]<-table(data[which(data$TypeofInstitution==liv[2]),notfin[column]])
freq[,,3]<-table(data[which(data$TypeofInstitution==liv[4]),notfin[column]])
freq[,,4]<-table(data[which(data$TypeofInstitution==liv[5]),notfin[column]])

matrice_pchitest<-matrix(1,4,4,dimnames =list(c("Banks","Credit","NGOs","Non-bank"),c("Banks","Credit","NGOs","Non-bank")))

chitest<-function(a,b){
  h<-rbind(round(prop.table(freq[,,a])*100,2),round(prop.table(freq[,,b])*100,2))
  fisher.test(h)}

for (i in 1:4) {for (j in 1:4) {if(i!=j) {matrice_pchitest[i,j]<-chitest(i,j)$p.value} else {matrice_pchitest[i,j]<-1}}}

significant<-matrix(c("d","k"),1,2)
for (i in 1:4) {for (j in 1:4){
  if(matrice_pchitest[i,j]<alfa& i<j & (is.nan(matrice_pchitest[i,j])==FALSE)){
    significant<-rbind(significant,c(rownames(matrice_pchitest)[i], colnames(matrice_pchitest)[j]))}}}
significant<-significant[-1,]
return(list(Tabella_Frequenze=freq,Variabili_diverse=significant,pvalue=matrice_pchitest))}

categorial<-c(1:3,8:16)
risultati<-c()
for (i in categorial) {
  name<-notfin[i]
  risultati[[i]]<-(freq_test(data,i,0.05))
  names(risultati)[[i]]<-name}
risultati
```



DOMANDA 2.	Quantify the impact of non-financial services on the costs of MFIs:
does the impact change according to the type of institution? 
```{r}
#colSums(is.na(data_original))+sapply(data_original, function(x) length(which(x==0)))
#Aggiungo variabili macroeconomiche growth gdp 

GDP_16<-rep(0,nrow(data))
for (i in 1:nrow(data_macro)) {
  GDP_16[which(data$Country==data_macro[i,1])]<-rep(data_macro[i,2],length(which(data$Country==data_macro[i,1])))}

GDP_17<-rep(0,nrow(data))
for (i in 1:nrow(data_macro)) {
  GDP_17[which(data$Country==data_macro[i,1])]<-rep(data_macro[i,3],length(which(data$Country==data_macro[i,1])))}

data<-cbind(data,GDP_17=log(GDP_17),GDP_16=log(GDP_16))


#DATI PANEL
dataset<-data[,c("Size_mfi", "Institution_name","TypeofInstitution","FinancialExpenses2017","Operatingexpense2017","Operatingexpense2016",
                 "FinancialExpenses2016","Activeborrowers2017","Activeborrowers2016" ,"Staff17","Staff16","Staffproductivity2017" ,"Staffproductivity2016",
                 "Client_development","Business_developments","Entrepreneurship_development","total_liabilites17","total_liabilites16",
                 "AVG_loan_portfolio17","AVG_loan_portfolio16","total_equity17","total_equity16","total_assets17","total_assets16",
                 "write_off_ratio17","write_off_ratio16","GDP_17","GDP_16","Noservices_offered","TotalMicroloans2017", "TotalMicroloans2016", "Number_Microloans2017", "Number_Microloans2016","Loanloss2017","Loanloss2016","write_off_ratio16","write_off_ratio17", "PAR30_17","PAR30_16")]


data_reshaped<-reshape(dataset,dir="long",timevar="Year",times=c(2017,2016),
                       varying = list(c("Size_mfi" ,"Size_mfi"),
                                      c("TypeofInstitution","TypeofInstitution"),
                                      c("Noservices_offered","Noservices_offered"),
                                      c("FinancialExpenses2017","FinancialExpenses2016"),
                                      c("Operatingexpense2017","Operatingexpense2016"),
                                      c("Activeborrowers2017","Activeborrowers2016"),
                                      c("Staff17","Staff16"),
                                      c("Staffproductivity2017" ,"Staffproductivity2016"),
                                      c("Client_development","Client_development"),
                                      c("Entrepreneurship_development","Entrepreneurship_development"),
                                      c("Business_developments","Business_developments"),
                                      c("AVG_loan_portfolio17","AVG_loan_portfolio16"),
                                      c("total_assets17","total_assets16"),
                                      c("total_equity17","total_equity16"),
                                      c("write_off_ratio17","write_off_ratio16"),
                                      c("total_liabilites17","total_liabilites16"),
                                      c("GDP_17","GDP_16"),
                                      c("TotalMicroloans2017","TotalMicroloans2016"),
                                      c("Number_Microloans2017","Number_Microloans2017"),
                                      c("Loanloss2017","Loanloss2016"),
                                      c("write_off_ratio17","write_off_ratio16"),
                                      c("PAR30_17","PAR30_16")))

data_reshaped$GDP_17<-data_reshaped$GDP_17
liv<-levels(data_reshaped$TypeofInstitution)
rowBanks<-which(data_reshaped$TypeofInstitution==liv[1])
rowCredit<-which(data_reshaped$TypeofInstitution==liv[2])
rowGov<-which(data_reshaped$TypeofInstitution==liv[3])
rowNGO<-which(data_reshaped$TypeofInstitution==liv[4])
rowNonBank<-which(data_reshaped$TypeofInstitution==liv[5])
rowState<-which(data_reshaped$TypeofInstitution==liv[6])

#Variabile dei costi totali
TC<-log(data_reshaped$FinancialExpenses2017+data_reshaped$Operatingexpense2017)-log(data_reshaped$Activeborrowers2017)

#variabili del modello
labor<-log(data_reshaped$Staffproductivity2017) #produttività dello staff=ci si aspetta un coefficiente negativo
capital<-log(data_reshaped$FinancialExpenses2017/abs(data_reshaped$total_liabilites17))#spese di interessi per le passività detenute= ci si aspetta un coefficiente positivo
loans<-log(data_reshaped$AVG_loan_portfolio17) #gross loan portfolio medio = più prestiti da gestire => maggiori costi - ci si aspetta un coefficiente positivo
eq<-log(data_reshaped$total_equity17/data_reshaped$total_assets17) #equity to asssets ratio = mostra quanto una banca adotta strategie rischiose = coefficiente positivo => più la strategia adottata è rischiosa maggiore diventano i costi

newdata<-data.frame(data_reshaped,TC,labor,capital,loans,eq)
cor(newdata[,c("TC","labor","capital","loans","eq","GDP_17")])
```

Per prima cosa si esegue una regressione sull'offerta o meno di servizi non finanziari
```{r}
#============ NO SERVICES OFFERED========================
formula<-as.formula(TC~labor+capital+loans+eq+Size_mfi+GDP_17+Noservices_offered)

model_pooled<-plm(formula,index=c("id","Year"),effect="individual",model="pooling", data=newdata)
summary(model_pooled)
model_between<-plm(formula,index=c("id","Year"),effect="individual",model="between", data=newdata)
summary(model_between)
model_random<-plm(formula,index=c("id","Year"),effect="individual",model="random", data=newdata)
summary(model_random)
```
Il modello pooling mostra una certa significatività del coefficiente associato alla dummy
dell'assenza di servizi non finanziari: in tutti i casi è comunque positivo. Ciò significa che
in loro assenza i costi per borrower sono maggiori

Si passa poi a studiare nello specifico le tre categorie di servizi offerti.
```{r}
formula<-as.formula(TC~labor+capital+loans+eq+Size_mfi+GDP_17+Business_developments+Client_development+Entrepreneurship_development)

model_pooled<-plm(formula,index=c("id","Year"),effect="individual",model="pooling", data=newdata)
summary(model_pooled)
model_between<-plm(formula,index=c("id","Year"),effect="individual",model="between", data=newdata)
summary(model_between)
model_random<-plm(formula,index=c("id","Year"),effect="individual",model="random", data=newdata)
summary(model_random)
```
In generale senza distinguere il tipo di istituzione non si trova alcun risultato significativo

CREDIT UNION
```{r}
model_pooled<-plm(formula,index=c("id","Year"),effect="individual",model="pooling", data=newdata[rowCredit,])
summary(model_pooled)
model_random<-plm(formula,index=c("id","Year"),effect="individual",model="random", data=newdata[rowCredit,])
summary(model_random)
model_between<-plm(formula,index=c("id","Year"),effect="individual",model="between", data=newdata[rowCredit,])
summary(model_between)
```
Risultati significativi per tutte le regressioni.

NGO
```{r}
model_pooled<-plm(formula,index=c("id","Year"),effect="individual",model="pooling", data=newdata[rowNGO,])
summary(model_pooled)
model_random<-plm(formula,index=c("id","Year"),effect="individual",model="random", data=newdata[rowNGO,])
summary(model_random)
model_between<-plm(formula,index=c("id","Year"),effect="individual",model="between", data=newdata[rowNGO,])
summary(model_between)
```
Per le NGO la presenza o meno di servizi non finanziari non sembra avere un effetto significativo
sui costi. Data la natura delle NGO verrebbe però da chiedersi se forse un modello dei costi
generico come quello preso in considerazione sia adatto. Una NGO potrbbe avere costi di natura diversa 
rispetto ad una banca o ad un'istituzione finanziaria


NONBANK INSTITUTION
```{r}
model_pooled<-plm(formula,index=c("id","Year"),effect="individual",model="pooling", data=newdata[rowNonBank,])
summary(model_pooled)
model_random<-plm(formula,index=c("id","Year"),effect="individual",model="random", data=newdata[rowNonBank,])
summary(model_random)
model_between<-plm(formula,index=c("id","Year"),effect="individual",model="between", data=newdata[rowNonBank,])
summary(model_between)
```
Servizi Entrepreunership significativi e coefficiente positivo => incidenza positiva sui costi


DOMANDA 3.	Is there any effect of the non-financial service provision 
on loan conditions (amount, interest rate, etc.)? Check this according to the type of institution.

Costruzione della variabile "Microloan medio"
```{r}
avg_microloan<-data_reshaped$TotalMicroloans2017/data_reshaped$Activeborrowers2017
data_reshaped<-cbind(data_reshaped,avg_microloan)
loan_var<-c("Average_businessterm","Average_personalterm","Average_interestrate_business","Average_interestrate_person","avg_microloan")

noservice<-which(data$Noservices_offered==1)
x<-cbind(table(data$TypeofInstitution[noservice]),table(data$TypeofInstitution[-noservice]))
colnames(x)<-c("Assenza di NFS","Presenza di NFS");x
```


```{r}
#Bank
loan_rif<-c("BusinessMicroloans", "Microloans","BusinessMicroloans", "Microloans")
for (j in 1:4) {
  notoffer<-which(data[,"Noservices_offered"]==1& data[,loan_rif[j]]==1 &data$TypeofInstitution=="Commercial Bank")
  offer<-which(data[,"Noservices_offered"]==0 & data[,loan_rif[j]]==1 & data$TypeofInstitution=="Commercial Bank")
  x<-(rbind(summary(data[notoffer,loan_var[j]]),
            summary(data[offer,loan_var[j]])))
  x<-cbind(x, c(length(notoffer),length(offer)))
  rownames(x)<-c("Bank senza nfs", "Bank con nfs")
  colnames(x)[7]<-"Osservazioni"
  print(loan_var[j])
  print(x)
  y<-as.matrix(c(t.test(data[offer,loan_var[j]],data[notoffer,loan_var[j]])$p.value,ks.test(data[offer,loan_var[j]],data[notoffer,loan_var[j]])$p.value))
  colnames(y)<-"Pvalue"
  rownames(y)<-c("Test t", "KS test")
  print(y)
}
 #per average microloan
j=5
notoffer<-which(data_reshaped[,"Noservices_offered"]==1& data_reshaped$TypeofInstitution=="Commercial Bank")
offer<-which(data_reshaped[,"Noservices_offered"]==0 & data_reshaped$TypeofInstitution=="Commercial Bank")
x<-(rbind(summary(data_reshaped[notoffer,loan_var[j]]),
          summary(data_reshaped[offer,loan_var[j]])))
x<-cbind(x, c(length(notoffer),length(offer)))
rownames(x)<-c("Bank senza nfs", "Bank con nfs")
colnames(x)[7]<-"Osservazioni"
print(loan_var[j])
print(x)
y<-as.matrix(c(t.test(data_reshaped[offer,loan_var[j]],data_reshaped[notoffer,loan_var[j]])$p.value,ks.test(data_reshaped[offer,loan_var[j]],data_reshaped[notoffer,loan_var[j]])$p.value))
colnames(y)<-"Pvalue"
rownames(y)<-c("Test t", "KS test")
print(y)


#CREDIT UNION
loan_rif<-c("BusinessMicroloans", "Microloans","BusinessMicroloans", "Microloans")
for (j in 1:4) {
  notoffer<-which(data[,"Noservices_offered"]==1& data[,loan_rif[j]]==1 &data$TypeofInstitution=="Credit Union / Financial Cooperative (**)")
  offer<-which(data[,"Noservices_offered"]==0 & data[,loan_rif[j]]==1 & data$TypeofInstitution=="Credit Union / Financial Cooperative (**)")
  x<-(rbind(summary(data[notoffer,loan_var[j]]),
            summary(data[offer,loan_var[j]])))
  x<-cbind(x, c(length(notoffer),length(offer)))
  rownames(x)<-c("Credit senza nfs", "Credit con nfs")
  colnames(x)[7]<-"Osservazioni"
  print(loan_var[j])
  print(x)
  y<-as.matrix(c(t.test(data[offer,loan_var[j]],data[notoffer,loan_var[j]])$p.value,ks.test(data[offer,loan_var[j]],data[notoffer,loan_var[j]])$p.value))
  colnames(y)<-"Pvalue"
  rownames(y)<-c("Test t", "KS test")
  print(y)
}
 #per average microloan
j=5
notoffer<-which(data_reshaped[,"Noservices_offered"]==1& data_reshaped$TypeofInstitution=="Credit Union / Financial Cooperative (**)")
offer<-which(data_reshaped[,"Noservices_offered"]==0 & data_reshaped$TypeofInstitution=="Credit Union / Financial Cooperative (**)")
x<-(rbind(summary(data_reshaped[notoffer,loan_var[j]]),
          summary(data_reshaped[offer,loan_var[j]])))
x<-cbind(x, c(length(notoffer),length(offer)))
rownames(x)<-c("Credit senza nfs", "Credit con nfs")
colnames(x)[7]<-"Osservazioni"
print(loan_var[j])
print(x)
y<-as.matrix(c(t.test(data_reshaped[offer,loan_var[j]],data_reshaped[notoffer,loan_var[j]])$p.value,ks.test(data_reshaped[offer,loan_var[j]],data_reshaped[notoffer,loan_var[j]])$p.value))
colnames(y)<-"Pvalue"
rownames(y)<-c("Test t", "KS test")
print(y)

#NGO
loan_rif<-c("BusinessMicroloans", "Microloans","BusinessMicroloans", "Microloans")
for (j in 1:4) {
  notoffer<-which(data[,"Noservices_offered"]==1& data[,loan_rif[j]]==1 &data$TypeofInstitution=="NGO (***) (Association, Foundation, Religious institution etc.)")
  offer<-which(data[,"Noservices_offered"]==0 & data[,loan_rif[j]]==1 & data$TypeofInstitution=="NGO (***) (Association, Foundation, Religious institution etc.)")
  x<-(rbind(summary(data[notoffer,loan_var[j]]),
            summary(data[offer,loan_var[j]])))
  x<-cbind(x, c(length(notoffer),length(offer)))
  rownames(x)<-c("NGO senza nfs", "NGO con nfs")
  colnames(x)[7]<-"Osservazioni"
  print(loan_var[j])
  print(x)
  y<-as.matrix(c(t.test(data[offer,loan_var[j]],data[notoffer,loan_var[j]])$p.value,ks.test(data[offer,loan_var[j]],data[notoffer,loan_var[j]])$p.value))
  colnames(y)<-"Pvalue"
  rownames(y)<-c("Test t", "KS test")
  print(y)
}
 #per average microloan
j=5
notoffer<-which(data_reshaped[,"Noservices_offered"]==1& data_reshaped$TypeofInstitution=="NGO (***) (Association, Foundation, Religious institution etc.)")
offer<-which(data_reshaped[,"Noservices_offered"]==0 & data_reshaped$TypeofInstitution=="NGO (***) (Association, Foundation, Religious institution etc.)")
x<-(rbind(summary(data_reshaped[notoffer,loan_var[j]]),
          summary(data_reshaped[offer,loan_var[j]])))
x<-cbind(x, c(length(notoffer),length(offer)))
rownames(x)<-c("NGO senza nfs", "NGO con nfs")
colnames(x)[7]<-"Osservazioni"
print(loan_var[j])
print(x)
y<-as.matrix(c(t.test(data_reshaped[offer,loan_var[j]],data_reshaped[notoffer,loan_var[j]])$p.value,ks.test(data_reshaped[offer,loan_var[j]],data_reshaped[notoffer,loan_var[j]])$p.value))
colnames(y)<-"Pvalue"
rownames(y)<-c("Test t", "KS test")
print(y)


#NON bank
for (j in 1:4) {
  notoffer<-which(data[,"Noservices_offered"]==1& data[,loan_rif[j]]==1 & data$TypeofInstitution=="Non-Bank Financial Institution (*)")
  offer<-which(data[,"Noservices_offered"]==0& data[,loan_rif[j]]==1  & data$TypeofInstitution=="Non-Bank Financial Institution (*)")
  x<-(rbind(summary(data[notoffer,loan_var[j]]),
            summary(data[offer,loan_var[j]])))
  x<-cbind(x, c(length(notoffer),length(offer)))
  rownames(x)<-c("NON-bank senza nfs", "NON-bank con nfs")
  colnames(x)[7]<-"Osservazioni"
  print(loan_var[j])
  print(x)
  y<-as.matrix(c(t.test(data[offer,loan_var[j]],data[notoffer,loan_var[j]])$p.value,ks.test(data[offer,loan_var[j]],data[notoffer,loan_var[j]])$p.value))
  colnames(y)<-"Pvalue"
  rownames(y)<-c("Test t", "KS test")
  print(y)
}
 #per average microloan
j=5
notoffer<-which(data_reshaped[,"Noservices_offered"]==1 & data_reshaped$TypeofInstitution=="Non-Bank Financial Institution (*)")
offer<-which(data_reshaped[,"Noservices_offered"]==0& data_reshaped$TypeofInstitution=="Non-Bank Financial Institution (*)")
x<-(rbind(summary(data_reshaped[notoffer,loan_var[j]]),
          summary(data_reshaped[offer,loan_var[j]])))
x<-cbind(x, c(length(notoffer),length(offer)))
rownames(x)<-c("NON-bank senza nfs", "NON-bank con nfs")
colnames(x)[7]<-"Osservazioni"
print(loan_var[j])
print(x)
y<-as.matrix(c(t.test(data_reshaped[offer,loan_var[j]],data_reshaped[notoffer,loan_var[j]])$p.value,ks.test(data_reshaped[offer,loan_var[j]],data_reshaped[notoffer,loan_var[j]])$p.value))
colnames(y)<-"Pvalue"
rownames(y)<-c("Test t", "KS test")
print(y)

```


#DOMANDA 4.	Is there any effect of the non-financial service provision 
#on loan losses / default rates / portfolio at risk? 

variabili di interesse: LOAN LOSSES, PAR30 e write off ratio
Dato che non si vuole studiare l'effetto sulle singole tipologie di 
istituzioni si utilizzaranno i dati originari dichiarati, dato che sono già un numero
sufficiente per effettuare delle analisi.

#LOAN LOSSES
```{r}
#variabili di interesse: LOAN LOSSES
indici_bilancio$Loanloss2017<-abs(indici_bilancio$Loanloss2017) #un'istituzione ha inserito un valore negativo: confrontando con il write off ratio si capisce che è un'errore di compilazione
indici_bilancio[,"Loanloss2017"]<-indici_bilancio[,"Loanloss2017"]/data$Activeborrowers2017
```
ora si può passare allo  studio riguardo ai NFS: non bisogna distinguere tra tipi di istituzioni
quindi prendo semplicemente le istituzioni che offrono almeno 1 NFS e confronto le perdite ottenute 
con quelle che non offrono NFS: per ottenere un confronto più appropriato cosidero 
soltanto le istituzioni che dichiarano delle perdite
```{r}
notoffer<-which(data[,"Noservices_offered"]==1 & indici_bilancio$Loanloss2017!=0)
offer<-which(data[,"Noservices_offered"]==0&indici_bilancio$Loanloss2017!=0) 
x<-(rbind(summary(indici_bilancio[notoffer,"Loanloss2017"]),
          summary(indici_bilancio[offer,"Loanloss2017"])))
x<-cbind(x, c(length(notoffer),length(offer)))
rownames(x)<-c("MFI senza nfs", "MFI con nfs")
colnames(x)[7]<-"Osservazioni"
print(x)
y<-as.matrix(c(t.test(indici_bilancio[offer,"Loanloss2017"],indici_bilancio[notoffer,"Loanloss2017"])$p.value,ks.test(indici_bilancio[offer,"Loanloss2017"],indici_bilancio[notoffer,"Loanloss2017"])$p.value))
colnames(y)<-"Pvalue"
rownames(y)<-c("Test t", "KS test")
print(y)
```


#PORTFOLIO AT RISK
```{r}
notoffer<-which(data[,"Noservices_offered"]==1 & indici_bilancio$PAR30_17!=0)
offer<-which(data[,"Noservices_offered"]==0 & indici_bilancio$PAR30_17!=0) 
x<-(rbind(summary(indici_bilancio[notoffer,"PAR30_17"]),
          summary(indici_bilancio[offer,"PAR30_17"])))
x<-cbind(x, c(length(notoffer),length(offer)))
rownames(x)<-c("MFI senza nfs", "MFI con nfs")
colnames(x)[7]<-"Osservazioni"
print(x)
y<-as.matrix(c(t.test(indici_bilancio[offer,"PAR30_17"],indici_bilancio[notoffer,"PAR30_17"])$p.value,ks.test(indici_bilancio[offer,"PAR30_17"],indici_bilancio[notoffer,"PAR30_17"])$p.value))
colnames(y)<-"Pvalue"
rownames(y)<-c("Test t", "KS test")
print(y)
```


chi offre NFS ha un PAR30 significativamente superiore a chi non offre NFS: questo si può 
interpretare come il fatto che quando vengono offerti NFS l'MFI è più disponibile 
ad avere un PAR30 elevato: quindi l'MFI è più disponibile a farsi carico di rischi
maggiori,  dato che questo indice misura la rischiosità del portafoglio detenuto
andrebbe condotta un'analisi più approfondita per capire se quando questi servizi
sono effettivamente utilizzati si ha lo stesso risultato.

##DEFAULT RATES - write off ratio 
```{r}
#confronto
notoffer<-which(data[,"Noservices_offered"]==1 & indici_bilancio$write_off_ratio17!=0)
offer<-which(data[,"Noservices_offered"]==0 & indici_bilancio$write_off_ratio17!=0) 
x<-(rbind(summary(indici_bilancio[notoffer,"write_off_ratio17"]),
          summary(indici_bilancio[offer,"write_off_ratio17"])))
x<-cbind(x, c(length(notoffer),length(offer)))
rownames(x)<-c("MFI senza nfs", "MFI con nfs")
colnames(x)[7]<-"Osservazioni"
print(x)
y<-as.matrix(c(t.test(indici_bilancio[offer,"write_off_ratio17"],indici_bilancio[notoffer,"write_off_ratio17"])$p.value,ks.test(indici_bilancio[offer,"write_off_ratio17"],indici_bilancio[notoffer,"write_off_ratio17"])$p.value))
colnames(y)<-"Pvalue"
rownames(y)<-c("Test t", "KS test")
print(y)
```


DOMANDA 5.	Do subsidies help the provision of non-financial services?
```{r}
sussidi<-which(data$Grants!=0 & data$TypeofInstitution=="NGO (***) (Association, Foundation, Religious institution etc.)")
nosussidi<-which(data$Grants==0 & data$TypeofInstitution=="NGO (***) (Association, Foundation, Religious institution etc.)")
g<-rbind(table(data[sussidi, "Noservices_offered"]),
      table(data[nosussidi, "Noservices_offered"]))
dimnames(g)<-list(c("Con sussidi", "Senza sussidi"), Presenza_NFS=c("Sì", "No"))
g
fisher.test(g)
prop.test(g)
```

La scelta se fornire almeno 1 NFS non dipende dai sussidi

```{r}
g<-rbind(table(data[sussidi, "CostofNotFinProd"]),
      table(data[nosussidi, "CostofNotFinProd"]))
dimnames(g)<- list(c("Con sussidi", "Senza sussidi"),c("Gratuiti", "Dietro pagamento"))
g
fisher.test(g)
prop.test(g)
```

nemmeno nella scelta se fare pagare o meno il NFS sembrano avere un legame con la presenza di sussidi

```{r}
g<-rbind(table(data[sussidi, "Num_notfin_services"]),
      table(data[nosussidi, "Num_notfin_services"]))
rownames(g)<- c("Con sussidi", "Senza sussidi")
g
chisq.test(g)
kruskal.test(g[1,],g[2,])
```

```{r}
sus<-(data[which(data$Grants!=0&data$Number_receivers_of_NotFinProd2017!=0& data$TypeofInstitution=="NGO (***) (Association, Foundation, Religious institution etc.)"), "Number_receivers_of_NotFinProd2017"])
nosus<-(data[which(data$Grants==0&data$Number_receivers_of_NotFinProd2017!=0& data$TypeofInstitution=="NGO (***) (Association, Foundation, Religious institution etc.)"), "Number_receivers_of_NotFinProd2017"])
summary(sus); summary(nosus)
ks.test(sus,nosus)
```